【裁判字號】    95,上易,1824
【裁判日期】    951116
【裁判案由】    贓物
【裁判全文】
臺灣高等法院刑事判決                95年度上易字第1824號
    上  訴  人  臺灣板橋地方法院檢察署檢察官
    被      告  甲○○
上列上訴人因被告贓物案件，不服臺灣板橋地方法院95年度易字
第781號，中華民國95年6月30日第一審判決（起訴案號：臺灣板
橋地方法院檢察署95年度偵字第8668號），提起上訴，本院判決
如下：
    主  文
上訴駁回。
    理  由
一、公訴意旨認以：被告甲○○明知前述「中國風服飾」衣褲共
    255件， 係共同被告謝營向真實姓名年籍不詳自稱「阿坤」
    之成年男子所購買，係來路不行之贓物， 仍於95年1月18日
    下午2時許，在臺北縣五股鄉○○路○段577巷113號3樓， 以
    每件新台幣（下同）180元之價格向被告謝營購入， 因認被
    告甲○○涉有刑法第349條第2項之故買贓物罪嫌。
二、按犯罪事實應依證據認定之，無證據不得認定犯罪事實；不
    能證明被告犯罪者，應諭知無罪之判決； 刑事訴訟法第154
    條第2項、第301第1項分別定有明文。 所謂認定犯罪事實之
    證據，係指足以認定被告確有犯罪行為之積極證據而言，該
    項證據自須適合於被告犯罪事實認定，始得採為斷罪資料。
    苟未能發現相當證據，或證據不足以證明，自不能以推測或
    擬制之方法，以為裁判基礎，分別有最高法院29年上字第31
    05號及同院40年台上字第86號判例意旨可資參照。又刑事訴
    訟法第161條已於民國91年2月8日修正公布，其第1項規定：
    檢察官就被告犯罪事實，應負舉證責任，並指出證明之方法
    。因此，檢察官對於起訴之犯罪事實，應負提出證據及說服
    之實質舉證責任。倘其所提出之證據，不足為被告有罪之積
    極證明，或其指出證明之方法，無從說服法院以形成被告有
    罪之心證，基於無罪推定之原則，自應為被告無罪判決之諭
    知，最高法院92年台上字第128號判例亦可參照。
三、本件公訴人認被告甲○○涉犯故買贓物罪嫌，係以：被告謝
    營於警詢、偵查中之自白；被告甲○○於警詢、偵查中之供
    述；告訴人乙○○於警詢、偵查中之指訴，及扣押筆錄、扣
    押物品目錄表、贓物認領保管單、扣案物照片等件，為其論
    斷依據。訊據被告甲○○固坦承有於上開時地向共同被告謝
    營以每件180元之價格購得上開「中國風服飾」 衣褲之事實
    ，惟堅決否認有何故買贓物之犯行，辯稱：伊是經由被告謝
    營主動聯絡後才向伊購買查獲之服飾，被告謝營僅告知該批
    服飾係友人拿來抵債，係其友人從大陸進來的，因當時快過
    年了，很多倉庫的貨都出清拍賣，伊無法分辨其所購得之衣
    服是否為當季，更不知查獲之服飾係贓物，伊並無故買贓物
    之故意等語。
四、經查：
(一)共同被告謝營於警詢、偵查中及原審審理中供稱：上開服飾
    係伊主動詢問甲○○是否欲購買，且甲○○有詢問伊貨源，
    伊回答說是朋友欠伊錢拿來抵債等語，核與被告甲○○於警
    詢、偵查中及本院審理中供述其向謝營購買上開衣褲之情節
    相符，堪以採信。是以，被告謝營將上開衣褲轉售予被告甲
    ○○之際，僅告知該批衣褲係其友人拿來抵債之貨品，尚難
    遽認被告甲○○購買上開衣褲時知悉該等衣褲係來源不明之
    贓物，則被告甲○○當時主觀上是否具有贓物之認識，顯非
    無疑。
(二)又被告甲○○與共同被告謝營係在同一黃昏市場從事攤販業
    務之人，被告甲○○為警查獲後隨即提供共同被告謝營之姓
    名、聯絡方式及住處，則其供述係基於信賴同業而向共同被
    告謝營購入上開衣褲之情節，難認與常情相悖。復觀之一般
    成衣界批售成衣之行情，關於當季服飾及過季服飾間確存有
    大幅度之價差，且被告甲○○經由謝營之主動告知而向其購
    入上開衣褲當時正值農曆年底，被告甲○○為增加營收而向
    同業購入大批衣物之情形，亦屬正常，且共同被告謝營轉售
    予被告甲○○之上開衣褲大部分衣服之領標已被拆除，僅有
    少部分衣服及褲子之領標尚未遭拆除，已如前述，則被告甲
    ○○以上開衣褲之大部分領標已遭拆除， 而以每件180元之
    價格購入上開衣褲， 再以每件290元之價格賣與消費者等情
    ，亦與一般市場交易情形相符，是自難僅憑被告甲○○以每
    件180元之價格向被告謝營購入上開服飾之事實， 即認被告
    甲○○於買入之過程中有認知或可得而知該批服飾為贓物之
    情事。末參以被告甲○○於警詢之初即詳細陳述其購入上開
    服飾之經過情形，並提供出賣人即共同被告謝營之年籍資料
    俾警方調查，且被告甲○○於警詢及本院審理中復明確供述
    其每日擺攤之詳細時間、地點，益徵被告甲○○辯稱其不知
    所購買上開「中國風服飾」衣褲係贓物等語，尚堪採信。
五、綜上所述，本件依現存證據並無法證明被告甲○○主觀上有
    故買贓物之認識，縱令其在客觀上有向被告謝營購入上開「
    中國風服飾」衣褲之事實，亦與刑法第349條第2項故買贓物
    罪之構成要件不合，自無從認其涉有該項贓物犯行，此外，
    復查無其他積極證據足認被告甲○○有公訴人所指之故買贓
    物犯行。依照上開說明，本件不能證明被告甲○○犯罪，自
    應諭知被告甲○○無罪之判決。
六、原審因認被告罪證不足，而為被告無罪之諭知，尚無違誤，
    公訴人執告訴人聲請上訴意旨認被告有收受贓物之不確定故
    意及犯行，認原審認事用法有誤，請求撤銷改判，尚無理由
    ，上訴應予駁回。
據上論斷，應依刑事訴訟法第368條，判決如主文。
本案經檢察官周志榮到庭執行職務。
中    華    民    國    95    年    11    月    16    日
                  刑事第４庭審判長法  官  蔡秀雄
                                  法  官  楊貴志
                                  法  官  周煙平
以上正本證明與原本無異。
不得上訴。
                                  書記官  蕭麗珍
中    華    民    國    95    年    11    月    21    日


司法院資訊處製作；財團法人民間司法改革基金會備份。
